臺灣臺中地方法院民事判決
110年度訴字第1285號
原      告  陳仕笙  
訴訟代理人  王煥傑律師
被      告  吳家豪  



上列當事人間請求損害賠償事件，原告提起刑事附帶民事訴訟，
經本院刑事庭裁定移送前來（109年度附民字第134號），本院於
民國111年3月15日言詞辯論終結，判決如下：
    主      文
被告應給付原告新臺幣肆拾柒萬零陸佰伍拾參元，及自民國一百
零九年二月十四日起至清償日止，按週年利率百分之五計算之利
息。
原告其餘之訴駁回。
訴訟費用由被告負擔百分之二十四，餘由原告負擔。
本判決第一項得假執行。但被告如以新臺幣肆拾柒萬零陸佰伍拾
參元為原告預供擔保，得免為假執行。
原告其餘假執行之聲請駁回。
    事實及理由
壹、程序方面：
一、本件原告起訴原聲明第1項請求被告應給付原告新臺幣（下
    同）141萬0,412元，及自起訴狀繕本送達翌日起至清償日止
    ，按週年利率5%計算之利息；迭經變更後，於民國111年3月
    15日言詞辯論期日變更該項聲明為被告應給付原告194萬9,4
    38元本息（見本院卷第159頁），核屬擴張應受判決事項之
    聲明，與民事訴訟法第255條第1項但書第3款規定相符，應
    予准許。
二、被告未於最後言詞辯論期日到場，核無民事訴訟法第386條
    所列各款情形，爰依原告之聲請，由其一造辯論而為判決。
貳、實體方面：
一、原告主張：被告於107年11月2日23時30分許，在臺中市○○區
    ○○路0號OK便利商店外，與真實姓名年籍不詳之成年男子，
    共同徒手毆打原告之頭部、臉部，復以腳踢踹原告之腹部、
    背部，致原告受有頭部其他部位鈍傷、右眼外傷性眼眶骨骨
    折、右眼眼瞼瘀血、結膜下出血及複視等傷害。原告因本件
    傷害支出醫療費用1萬2,475元、住院4日之看護費用1萬元、
    休養2週及住院4日之工作損失2萬2,622元（以107年平均工
    資3萬7,704元計算）、工作能力減損90萬4,341元（以目前
    平均工資4萬1,162元計算）及精神慰撫金100萬元，以上共
    計194萬9,438元，爰依民法第184條第1項、第193條第1項、
    第195條第1項前段等規定提起本件訴訟等語。並聲明：㈠被
    告應給付原告194萬9,438元，及其中141萬0,412元自刑事附
    帶民事訴訟起訴狀繕本送達翌日起，及其餘53萬9,026元自1
    11年2月19日起，均至清償日止，按週年利率5%計算之利息
    。㈡如受有利判決，願供擔保請准宣告假執行。
二、被告未於最後言詞辯論期日到場，據其先前到庭陳述略以：
    伊只是路過，沒有毆打原告，對於原告請求之醫療費用、看
    護費用沒有意見，精神慰撫金伊無法負擔等語置辯，惟未為
    任何聲明。
三、得心證之理由：
  ㈠被告確有於上開時、地毆打原告之事實：
　⒈按刑事訴訟判決所認定之事實，固非當然有拘束民事訴訟判
    決之效力，但民事法院調查刑事訴訟原有之證據，而斟酌其
    結果以判斷事實之真偽，並於判決內記明其得心證之理由，
    即非法所不許（最高法院49年台上字第929號判決要旨參照
    ），是本院自得調查刑事訴訟中原有之證據，斟酌其結果以
    判斷其事實，合先敘明。
　⒉原告主張於上揭時、地遭毆打頭部、臉部，致其受有前揭傷
    害，期間原告曾與被告發生爭執，被告離去後，原告隨即報
    警到場處理，並於107年11月3日0時9分許就醫後，再於同日
    1時41分許至警局指認被告，此後原告多次就其上開眼部相
    關傷勢就醫治療乙節，業據其於刑事案件警詢、檢察事務官
    詢問及本院刑事庭審理時證述明確（見偵卷第13至15、37至
    38、66頁、本院刑事卷第62至80頁），復有證人即上開便利
    商店店員黃瀞誼於偵訊時之證述可佐（見偵卷第66頁），另
    有警員之歷次職務報告、彰化基督教醫療財團法人彰化基督
    教醫院診斷書、監視器錄影畫面、指認犯罪嫌疑人紀錄表、
    光田醫療社團法人光田綜合醫院診斷證明書、大甲分局勤務
    指揮中心受理110報案紀錄單、衛生福利部中央健康保險署1
    09年7月6日函暨檢附之原告就診紀錄、原告於長庚醫療財團
    法人基隆長庚紀念醫院、林口長庚紀念醫院、莊啓明眼科診
    所、彰化基督教醫療財團法人彰化基督教醫院等院所之病歷
    及護理紀錄等資料影本、光田醫療社團法人光田綜合醫院之
    病情摘要表、病歷及護理紀錄等資料影本各1份存卷可參（
    見偵卷第17、23、25、31、39至43頁、本院刑事卷第45、89
    至93、101至137頁），上開事實堪以認定。
　⒊原告於警詢及檢察事務官詢問時稱：當時伊因為行車跟人家
    超車的關係，在路邊時對方就有叫伊，伊就回騎機車啊是怎
    麼了，問他在說什麼，因為伊聽不清楚，後來伊就進入便利
    商店買東西，出來外面時就被伊超車的那位駕駛人攔下來，
    伊不知道他有找人，就在門口發生爭執，那位駕駛人已經徒
    手攻擊伊，後續伊在防禦時，他們另外約2、3個人就騎著機
    車載著過來，下車就徒手攻擊伊，拳打腳踢，一群人把伊撂
    在地上，伊印象深刻的是被告一來就往伊臉上打了好幾拳，
    真正打伊的只有3人，是毆打伊的整個頭部，經指認被告即
    係攻擊伊之陌生男子等語（見偵卷第15、38至39、66頁），
    復於本院刑事庭審理中證稱：伊於案發當日騎摩托車出義和
    里的巷子時，有個駕駛開車在伊前方，該車在每個路口都有
    急停，伊想說買個飲料就要回去了，就有超他的車，伊的車
    子比較老舊，伊覺得可能是車輛聲音過大，造成他的誤解，
    超車後伊到達超商時，該名駕駛也跟著一起到超商停下來，
    隔著車窗對伊喊，好像是在說你在催什麼油門什麼的，伊沒
    有理就進去超商買了啤酒，買完出來時該名駕駛下車在店門
    口，一直用右手從側邊勾著伊的脖子，伊的飲料也灑在地上
    ，伊就趕快推開他想要走，伊想要掙脫時伊的眼鏡就掉了，
    大概推擠2、3分鐘後，有兩部機車從順天路方向騎過來，騎
    車後面各載1個人，共約4個人，伊沒辦法確定人數，但能確
    定一直有在攻擊伊的有3個人包含該名駕駛，其他的人在旁
    邊看，被告是第一個下車就走過來直接對伊揮拳打中伊的眼
    睛，當時被告有罵髒話、沒有叫伊停手或分開之類的，被打
    第一下伊看不清楚，伊就開始擋，那時不只1個人在出拳攻
    擊伊的頭部、臉部，大概被打了頭幾下後，伊站不穩跌坐在
    地上，他們又踢了伊的肚子，伊就整個上半身朝側邊倒在地
    上，他們也有用腳踢、踹伊的肚子、背部，約10秒鐘伊馬上
    站起來，站起來他們還有打伊的頭部，伊只能向後一直退，
    監視器錄影畫面拍到的就是站起來後，攻擊快要結束了，他
    們還有再出手推擠一下、恫嚇幾句話，大概過程10多分鐘之
    後他們就開著車、騎著機車離開，伊就坐一下，留在超商門
    口比較亮的地方撥打伊的手機自己報警，伊在做筆錄前，不
    知道打伊的人到底是誰，伊不認識被告也沒有仇恨或糾紛，
    警察是給伊看監視器畫面，跟伊說如果沒辦法很確定就說不
    知道，很確定就說知道，伊看到監視器畫面就確定這是毆打
    伊的人，警察也拿出來被告證件照，還有用被告的姓名去搜
    尋臉書社群軟體，伊有看到被告的一些照片，確定就是被告
    才指認出來等語（見本院刑事卷第62至75、78至80頁）。衡
    諸原告歷次證述，其就發生爭執之緣由、如何遭受攻擊及報
    警指認等主要情節之證述均大致相符，且所述內容前後亦無
    顯然扞格之處，堪認其上開證述應係出於親身經歷所言，況
    原告與被告素不相識，衡情應無可能僅為陷害被告，即甘冒
    偽證重典而故意虛偽為上開證詞。又經本院刑事庭審理時勘
    驗現場監視器錄影畫面，勘驗結果為：原告不斷後退，雙手
    作勢往前擋，被告不斷向前逼向原告，兩人均徒手，隨後原
    告雙手放下並停住腳步，被告未繼續向前逼近，隨後被告轉
    身離開等情，有勘驗筆錄存卷可佐（見本院刑事卷第61頁）
    ，核與原告前揭證述內容可互相勾稽，亦堪佐其證述之可信
    性。
　⒋此外，原告就其後續就醫經過於本院刑事庭審理中復證稱：
    警察到場後請伊先去看一下醫生，伊當下就去大甲光田醫院
    ，伊跟醫師說大概受傷的部分是臉部，右眼腫起來、視線模
    糊，醫生跟伊說這是右眼充血腫脹，會比較容易看不清楚，
    但是隔天看東西會有兩個影子、複視，伊又去大甲裕珍馨餅
    店隔壁的莊啓明眼科門診看，醫師說可能有眼眶骨折的問題
    ，建議伊再去彰化基督教醫院做詳細的檢查，趕快開刀，後
    來彰化基督教醫院主治醫師先幫伊照電腦斷層還是核磁共振
    的樣子，隔了一個禮拜後回去看，醫師跟伊說這個他沒辦法
    處理、要伊去整形外科看，因為伊本身是護理師，所以伊會
    去查相關的醫療處置哪個比較會做，伊後來才去林口長庚的
    整形外科，在他們主治醫師建議下趕快進行手術，要不然眼
    睛的神經和肌肉一直被骨頭裂縫夾著癒後會不好等語（見本
    院刑事卷第75至80頁），其所述之就醫歷程與前揭各該醫院
    病歷資料所示內容相符（見本院刑事卷第101至137 頁）。
    原告係於案發後立即持續就所受傷害尋求治療，且其所受頭
    部、眼部之傷勢情形與其上開證述遭揮拳打中頭部、眼睛造
    成之傷勢相合，益徵其所述信實可採。
  ⒌綜上，被告確有與在場2名成年人共同在上揭時、地握拳揮打
    及踢踹原告等行為，致原告因而受有前揭傷害乙節，應堪認
    定。且被告前揭行為，亦經本院109年度易字第192號刑事判
    決被告共同犯傷害罪，處有期徒刑8月，復經臺灣高等法院
    臺中分院110年度上易字第87號刑事判決上訴駁回確定在案
    ，此有上開刑事判決書在卷可參（見本院卷第13至20、57至
    68頁），並經本院調閱上揭刑事卷宗查明屬實，是被告所辯
    ，洵無足取。
  ㈡按因故意或過失，不法侵害他人之權利者，負損害賠償責任
    ；不法侵害他人之身體或健康者，對於被害人因此喪失或減
    少勞動能力或增加生活上之需要時，應負損害賠償責任；不
    法侵害他人之身體、健康、名譽、自由、信用、隱私、貞操
    ，或不法侵害其他人格法益而情節重大者，被害人雖非財產
    上之損害，亦得請求賠償相當之金額，民法第184條第1 項
    前段、第193條第1項、第195條第1項前段分別定有明文。查
    被告與他人共同故意不法毆傷原告，致原告受有前述傷害，
    顯已不法侵害原告之身體、健康等人格權，是原告依上開規
    定請求被告賠償損害，即屬有據。
　㈢原告得請求之損害賠償項目及金額：
　⒈醫療費用：原告主張因本件傷害支出醫療費用共1萬2,475元
    ，業據提出基隆長庚紀念醫院、林口長庚紀念醫院、彰化基
    督教醫院門診收據為證（見附民卷第11至14頁），且為被告
    不爭執（見本院卷第54頁），本院依原告提出之醫療費用收
    據計算結果金額核屬相符，是原告此部分之請求，即屬有據
    。
  ⒉看護費用：原告主張其因本件傷害住院接受手術治療，於107
    年11月14日住院至同年月17日出院，請求被告給付住院4日
    之看護費用1萬元，並提出林口長庚紀念醫院診斷證明書為
    憑（見附民卷第15頁），且被告對此亦不爭執（見本院卷第
    54頁），堪認原告此項請求，亦屬有據。
　⒊工作損失：原告主張因本件傷害住院4日且需休養2週，共計1
    8天無法工作，以107年之平均工資3萬7,704元計算，工作損
    失為2萬2,622元等語，並提出107年所得資料為證（見附民
    卷第16頁），經計算原告車禍前107年1至10月之薪資，核與
    原告主張之上開平均薪資相符【計算式：（84,175＋292,866
    ）÷10＝37,704，小數點以下四捨五入，下同】，而林口長庚
    紀念醫院之診斷證明書已記載原告宜休養2週，是原告請求1
    8日之工作損失2萬2,622元（37,704÷30×18＝22,622），即屬
    有憑，應予准許。
  ⒋工作能力減損：原告主張其自108年3月開始任新職，至滿65
    歲即147年3月11日止，尚須工作39年，以目前平均工資4萬1
    ,162元計算，請求工作能力減損90萬4,341元等語，並提出1
    08年8月至109年1月之薪資資料為證（見本院卷第107、119
    至139頁）。查原告經臺中榮民總醫院鑑定結果：主要診斷
    為右眶底閉鎖性骨折，合併複視。是否影響其勞動能力需參
    考其工作內容，需大角度眼球運動併手眼協調之工作，可能
    較有困難，調整後工作能力減損百分比為3%等情，有該院11
    0年12月23日函暨鑑定書在卷可稽（見本院卷第85至91頁）
    ；而原告為82年3月12日生，依勞動基準法第54條第1項第1
    款規定可工作至強制退休年齡65歲止，自108年3月起算至原
    告屆滿65歲之日即147年3月11日止，尚有39年，並以原告目
    前之平均薪資4萬1,162元計算，則原告每年因勞動力減損得
    請求之金額為1萬4,818元（計算式：41,162×3%×12＝14,818
    ），依霍夫曼式計算法扣除中間利息（首期給付不扣除中間
    利息）核計其金額為32萬5,556元【計算方式為：14,818×21
    .00000000=325,555.00000000。其中21.00000000為年別單
    利5%第39年霍夫曼累計係數】。準此，原告請求工作能力減
    損32萬5,556元，應屬有據，逾此數額之請求不應准許。
  ⒌精神慰撫金：按精神慰藉金之賠償須以人格權遭遇侵害，使
    精神上受有痛苦為必要，其核給之標準固與財產上損害之計
    算不同，惟非不可斟酌雙方身分資力與加害程度，及其他各
    種情形核定相當之數額（最高法院51年台上字第223號判決
    意旨參照) 。本院審酌原告因本件傷害受有頭部其他部位鈍
    傷、右眼外傷性眼眶骨骨折、右眼眼瞼瘀血、結膜下出血及
    複視等傷害，在精神上及肉體上必感受莫大之痛苦，則原告
    請求被告賠償非財產上之損害，自屬有據。又原告係大學畢
    業，目前擔任護理師，月收入約4萬元，名下無財產；被告
    為國中畢業，職業工，名下無財產，108、109年間無所得等
    情，並有稅務電子閘門財產所得調件明細表在卷可憑。本院
    審酌前述兩造身分、地位、經濟狀況及原告所受傷害等一切
    情狀，認原告請求精神慰藉金在10萬元之範圍內為適當，逾
    此部分之請求，尚屬無據。
  ⒍從而，原告得請求被告賠償之金額為47萬0,653元（醫療費用
    12,475元＋看護費用10,000元＋工作損失22,622元＋工作能力
    減損325,556元＋精神慰撫金100,000元＝470,653元）。
  ㈣按給付無確定期限者，債務人於債權人得請求給付時，經其
    催告而未為給付，自受催告時起，負遲延責任。其經債權人
    起訴而送達訴狀，或依督促程序送達支付命令，或為其他相
    類之行為者，與催告有同一之效力；遲延之債務，以支付金
    錢為標的者，債權人得請求依法定利率計算之遲延利息；應
    付利息之債務，其利率未經約定，亦無法律可據者，週年利
    率為5%，民法第229條第2項、第233條第1項前段、第203條
    分別定有明文。本件原告對被告之侵權行為損害賠償債權，
    核屬無確定期限之給付，經原告之催告而未為給付，被告始
    負遲延責任，是原告請求被告自起訴狀繕本送達翌日即109
    年2月14日（見附民卷第5頁）起，按週年利率5%計算遲延利
    息，核無不合。　
四、綜上所述，原告依侵權行為之法律關係，請求被告給付47萬
    0,653元，及自109年2月14日起至清償日止，按週年利率5%
    計算之利息，為有理由，應予准許；逾此範圍之請求，為無
    理由，應予駁回。
五、本件原告勝訴部分，所命被告給付之金額未逾50萬元，依民
    事訴訟法第389條第1項第5款規定，應依職權宣告假執行，
    並依同法第392條第2項規定，依職權宣告被告如預供相當之
    擔保，得免為假執行。至原告敗訴部分，其假執行之聲請即
    失所附麗，應併予駁回。
六、本件事證已臻明確，兩造其餘攻擊防禦方法及證據，核與判
    決之結果不生影響，爰不一一論列，併此敘明。
七、訴訟費用負擔之依據：本件雖係由原告提起刑事附帶民事訴
    訟而免納裁判費，但經刑事庭裁定移送民事庭後，於本院審
    理過程中有訴之聲明擴張部分裁判費及鑑定費用等訴訟費用
    之支出，爰依民事訴訟法第79條規定，諭知兩造負擔訴訟費
    用之比例。
中　　華　　民　　國　　111 　年　　3 　　月　　31　　日
                  民事第一庭    法  官  廖欣儀
正本係照原本作成。
如對本判決上訴，須於判決送達後20日內向本院提出上訴狀。如
委任律師提起上訴者，應一併繳納上訴審裁判費。
中　　華　　民　　國　　111 　年　　3 　　月　　31　　日
                                書記官  李俊毅